臺灣屏東地方法院行政訴訟判決　　　　　 110年度交字第90號
原　　　告　賴亭諭　
被　　　告　交通部通路總局高雄區監理所

代　表　人　李瑞銘　
    主  文
原告之訴駁回。
訴訟費用新臺幣300元由原告負擔。
    事實及理由
一、程序事項：本件係交通裁決事件，依行政訴訟法第237 條之
    7 規定，不經言詞辯論，逕為裁判，合先敘明。
二、事實概要：原告騎乘所有之車牌號碼000-0000號普通重型機
    車（下稱系爭機車）分別於㈠民國110 年4 月14日15時50分
    許，行經高雄市三民區民族一路（南向北）路段，因有「限
    速40公里，經測速時速56公里，超速16公里」；㈡110 年4
    月16日14時32分許，行經高雄市○○○路000 號（北向南慢
    車道）路段，因有「限速40公里，經測速時速56公里，超速
    16公里」；㈢110 年4 月30日12時46分許，行經高雄市○○
    區○○路000 號前，因有「限速40公里，經測速時速60公里
    ，超速20公里」等違規事實，為警分別製開高市警交相字第
    BQD339857 、BJD324027 、BZG000000 號舉發違反道路交通
    管理事件通知單（下稱舉發通知單），並移送被告裁決。嗣
    被告認原告上開行為均違反附表所示道路交通管理處罰條例
    （下稱處罰條例）之規定，即分別以附表編號1 至3 之原處
    分一至原處分三（下合稱原處分）裁罰原告如附表所示內容
    。原告不服，遂提起本件行政訴訟。
三、原告主張：警方採證用之測速器未經檢測合格，所得之數據
    有明顯偏差。且被告無法證明警方有無在測速點前方100 至
    300 公尺處確實設有警告標誌，則原處分即均於法有違。又
    原處分中分別有下列之違法：㈠原處分一拍攝當下應為路口
    號誌剛轉換為綠燈，故採證照片中多輛機車均處於綠燈起步
    狀態，根本無從超速；㈡原處分二之申訴回函中，採證照片
    與案發時間不符；㈢原處分三之案發路段，員警應可當場攔
    停，何以逕行舉發。綜上，原處分有上開之違誤，應予撤銷
    等語。並聲明：原處分一至原處分三均撤銷。
四、被告則以：㈠就原處分一部分，經舉發單位員警現場量測「
    警52」告示牌至巡邏車停放位置約101 公尺，告示牌可清楚
    辨識、距離符合規定，原告經以移動式測速器測得時速56公
    里，員警依法舉發尚無違誤。㈡原處分二所載之路段其測速
    照相及限速標誌設於民族一路與榮耀街口快慢車道分隔島上
    北側路燈電線杆，未遭其他物品遮擋，與員警值勤點之距離
    經量測為105 公尺，警方於固定式「警52」標誌告示牌後方
    118 公尺處設置移動式測速儀器，於「警52」標誌告示牌後
    方144.7 公尺處測得系爭機車超速16公里。且經重新檢視違
    規照片與舉發單日期均為110 年4 月16日，至原告稱時間不
    一致係因該「警52」標誌告示牌為固定於現場之告示牌，員
    警係案發後至該路段拍攝用以證明該處確實設有告示牌。㈢
    原處分三所載之路段車流量大，車輛車速快，若以攔停方式
    舉發恐生危害。而本件警方於「警52」標誌告示牌後方約10
    0 至150 公尺處設置測速儀器（即鳳仁路319 號前），並於
    「警52」告示牌後方約179.63公尺處測得系爭機車超速20公
    里，上開告示牌可清楚辨識、距離符合規定，且該路段亦劃
    有限速40之字樣，警方逕行舉發核無違誤。另原告質疑測速
    器是否經檢測合格乙節，經查，本案測速儀器均有經濟部標
    準檢驗局度量衡器檢定合格證書影本，且均在檢定合格有限
    期限內，其準確性及正確性應值得信賴。綜上，原告違規事
    實明確，被告分別依附表所示處罰條例等規定，以原處分一
    至三裁罰原告，應無不當，資為抗辯。並聲明：原告之訴駁
    回。
五、本院之判斷：
 (一) 應適用之法令：
    ⒈處罰條例第7 條之2 第1 項第7 款：「汽車駕駛人之行為
      有下列情形之一，當場不能或不宜攔截製單舉發者，得逕
      行舉發：七、經以科學儀器取得證據資料證明其行為違規
      。」
    ⒉處罰條例第7 條之2 第1 項第9 款：「前項第七款之科學
      儀器應採固定式，並定期於網站公布其設置地點。但汽車
      駕駛人之行為屬下列情形之一者，不在此限：九、行車速
      度超過規定之最高速限或低於規定之最低速限。」
    ⒊處罰條例第7 條之2 第3 項：「對於前項第九款之違規行
      為，採用固定或非固定式科學儀器取得證據資料證明者，
      於一般道路應於一百公尺至三百公尺間，於高速公路、快
      速公路應於三百公尺至一千公尺間，明顯標示之；其定點
      當場攔截製單舉發者，亦同。」
    ⒋處罰條例第40條：「汽車駕駛人，行車速度，超過規定之
      最高時速，或低於規定之最低時速，除有第四十三條第一
      項第二款情形外，處新臺幣一千二百元以上二千四百元以
      下罰鍰。」
    ⒌處罰條例第63條第1 項第1 款：「汽車駕駛人有下列各款
      所列條款之一者，除依原條款處罰鍰外，並予記點：一、
      有第三十三條第一項、第二項、第三十八條第一項、第四
      十條、第四十五條、第四十七條第一款至第三款、第四十
      八條、第四十九條或第六十條第二項第一款、第二款情形
      之一者，各記違規點數一點。」
    ⒍違反道路交通管理事件統一裁罰基準表第40條：「機車駕
      駛人行車速度超過規定之最高時速20公里以內，期限內繳
      納或到案聽候裁決者，處1,200 元。」
 (二) 經查，原告於案發時駕駛系爭車輛，行經附表所示之系爭
      路段，為置於該地之非固定式雷射測速照相器測得超速行
      駛，經警認定有超過該路段規定最高時速20公里內之超速
      違規，並經警製單逕行舉發，復經被告以附表所示原處分
      一至三均裁處：罰鍰1,200 元、記違規點數1 點等情，除
      為兩造所不爭執外，並有卷附交通部公路總局高雄區監理
      所110 年6 月17日、110 年6 月24日裁字第82-BQD339857
      、82-BJD324027、82-BZG259800號違反道路交通管理事件
      裁決書影本各1 紙、高雄市政府警察局三民第二分局110
      年4 月29日高市警交相字第BQD000000 號舉發通知單影本
      、高雄市政府警察局交通警察大隊左營分隊110 年4 月20
      日高市警交相字第BJD000000 號舉發通知單影本、高雄市
      政府警察局仁武分局110 年5 月2 日高市警交相字第
      BZG000000 號舉發通知單影本各1 紙、車籍查詢表及駕駛
      人基本資料各1 紙、原告110 年6 月1 日陳述單1 份、高
      雄市政府警察局三民第二分局110 年6 月4 日高市警三二
      分交字第11072035300 號函影本、雷射測速儀檢定合格證
      書影本各1 紙、採證照片1 幀、「警52」標誌告示牌及速
      限告示牌照片1 幀、高雄市政府警察局左營分局110 年6
      月7 日高市警左分交字第11071840700 號函影本、雷射測
      速儀檢定合格證書影本各1 紙、採證照片1 幀、「警52」
      標誌告示牌及速限告示牌照片1 幀、高雄市政府警察局仁
      武分局110 年6 月16日高市警仁分交字第11071711800 號
      函影本、雷射測速儀檢定合格證書影本各1 紙、採證照片
      1 幀、申訴案件調查表1 紙（含「警52」標誌告示牌及速
      限告示牌照片1 幀）、高雄市政府警察局仁武分局110 年
      8 月31日高市警仁分交字第11072611500 號函影本1 紙、
      申訴案件調查表1 份（含現場圖、「警52」標誌告示牌及
      速限告示牌照片1 幀、放大現場圖1 幀）、高雄市政府警
      察局左營分局110 年10月1 日高市警左分交字第11072951
      200 號函影本、員警職務報告書影本、現場圖各1 紙、11
      0 年9 月7 日現場標誌及員警測速位置照片各1 幀、高雄
      市○○○路000 號（北向南慢車道）之GOOGLE截圖照片1
      幀、高雄市政府警察局三民第二分局110 年8 月30日高市
      警三二分交字第11073065300 號函影本1 紙、國家度量衡
      標準實驗室/ 雷射測速保護你我行的安全網頁內容影本1
      份、採證光碟1 片（含三民第二分局之測距影片及仁武分
      局現場圖電子檔）（本院卷第32至76頁）等可佐，上情信
      屬實在。
 (三) 本案員警取締、舉發流程合於法令規範：
      查員警分別於附表原處分所示之系爭路段所設固定式「警
      52」警告標誌告示牌( 告示內容為：照相機圖樣乙只) ，
      車流順向後方約101 公尺處( 原處分一，本院卷第52、71
      頁參照) 、118 公尺處( 原處分二，本院卷第68頁參照)
      、179.63公尺處( 原處分三，本院卷第64頁) ，設置非固
      定式雷射測速照相儀器，於上揭科學儀器前100 至300 公
      尺處應設置明顯告示之規定無違；且系爭路段速限為時速
      40公里，亦據公路管理單位於上揭警52告示牌上方設置圓
      形速限標誌乙只而明揭《本院卷第52頁( 原處分一) 、第
      64頁( 原處分三) 、69頁( 原處分二) 》，則駕駛人於行
      經系爭路段時已獲充分告知警方現場之執法標準，首堪認
      定。再警方現場值勤所用非固定式雷射測速儀，係在財團
      法人台灣商品檢測驗證中心、財團法人工業技術研究院等
      單位之檢定有效日期內( 按原處分一之雷射測速儀有效期
      限為：為109 年8 月4 日起迄110 年8 月31日止，本院卷
      第50頁參照；原處分二雷射測速儀之有效期限為：為109
      年5 月18日起迄110 年5 月31日止，本院卷第55頁參照；
      原處分三雷射測速儀之有效期限為：為109 年8 月5 日起
      迄110 年8 月31日止，本院卷第59頁參照) ，且上開測速
      儀之「檢定合格單號碼：M0GB0000000(原處分一) 、J0GB
      0000000 ( 原處分二) 、M0GB0000000(原處分三) 」經核
      ，與原告違規經警所攝得之照片上所載機器序號相符( 本
      院卷第51頁、第56頁、第60頁) 等節，亦有舉發單位上揭
      函文檢附之現場採證相片、該單位執行違規測速地點現場
      圖及雷射測速儀檢定合格證書影本等附卷可參( 本院卷50
      至60頁) ，亦堪信為真。從而本案員警執法合於上開規範
      ，被告引用員警上開蒐證結果為裁罰原告之基礎，處分即
      屬有據。
 (三) 原告主張不可採：
    ⒈關於原告主張原處分二舉發日期與違規日期不符而有疑義
      乙節，除為被告否認外，依據卷附原處分二舉發單資料(
      本院卷第40頁參照) 顯示，舉發單所載原告違規日期為11
      0 年4 月16日14時32分，與舉發單所附照片所載內容吻合
      ，亦於原處分二認定之違規時間( 本院卷第34頁) 完全相
      符，原告上揭主張即有誤會而無可採認。
    ⒉關於原處分一案發時係綠燈剛起步，在車流中，原告本無
      超速可能乙節，查原告本件發時超速並為員警以雷射測速
      儀攝得如原處分一所附照片( 本院卷第51頁) ，且測速儀
      器均經檢驗合格而仍於有效期限內，則原告上揭主張亦無
      可採認，況依卷附照片顯示，原告雖於車陣中騎乘，然不
      代表無超速可能，被告既已舉證如上，於未有反證證明原
      告指摘為真之情形下，自難認原告上揭主張與事實相符而
      為可採。
    ⒊關於原處分三警方案發時原可當場攔停，竟以逕行舉發方
      式辦理，於處罰條例規定不合乙節，按騎乘機車超速之交
      通違規警方本可依處罰條例第7 條之2 第1 項第7 款規定
      以科學儀器蒐證後逕行舉發，又超速之交通違規證據蒐集
      如以科學儀器為之，通常僅在一瞬間，且觀諸案發現場照
      片( 本院卷第61頁) ，固於機車慢車道無訛，惟現場道路
      筆直寬闊，機車行駛速度當屬不低，如警方採以現場攔停
      方式舉發易生危險及交通事故，非難以想像，自應授予舉
      發單位員警現場判斷有無及是否適宜以現場攔檢或逕行舉
      發方式為本件超取締。從而，本件舉發單位員警採以逕行
      舉發方式辦理，於卷附資料並無相反佐證而應認不宜採之
      之情形下，自應認員警本件取締合於處罰條例前開規定之
      案發時有當場不能或不宜攔截製單舉發情形。原告此部分
      指摘，理由亦難認可採。
六、綜上所述，原告所有系爭車輛，於附表所示時間、地點，確
    有行車速度超過最高速限20公里以內之違規行為，洵堪認定
    。被告依道路交通管理處罰條例第40條、63條第1 項第1 款
    及違反道路交通管理事件統一裁罰基準表等規定，以原處分
    裁處原告均罰鍰1,200 元、記違規點數1 點，核無違誤。原
    告執上開主張指摘原處分不當，訴請撤銷原處分，尚乏依據
    ，為無理由，應予駁回。
七、本件判決基礎已臻明確，兩造其餘攻擊、防禦方法核與判決
    結果不生影響，無逐一論述之必要，併予敘明。
八、本件第一審裁判費為300 元，應由原告負擔，爰確定第一審
    訴訟費用額如主文第2 項所示。
據上論結，本件原告之訴為無理由，依行政訴訟法第237條之7、
第237條之8第1項、第237條之9第1項、第98條第1 項前段，判決
如主文。
中    華    民    國    110   年    12    月    15    日
                  行政訴訟庭  法  官  曾士哲
以上為正本，係照原本作成。
如不服本判定，應於判決送達後20日內，向本院提出上訴狀並表
明上訴理由（原判決所違背之法令及其具體內容或依訴訟資料可
認為原判決有違背法令之具體事實），其未載明上訴理由者，應
於提出上訴後20日內向本院補提理由書（上訴狀及上訴理由書均
須按他造人數附繕本，如未按期補提上訴理由書，則逕予駁回上
訴），並應繳納上訴裁判費新臺幣750元。
中    華    民    國    110   年    12    月    15    日
                              書記官  廖苹汝
附表：
┌──┬──────┬───────────────┬──────────────────┬─────┬────┐
│編號│違規時間/ 違│           舉發單             │                裁決書              │證據頁碼  │備    註│
│    │規地點      ├─────────┬─────┼─────────┬────────┤          │        │
│    │            │違規事實/違反法條 │ 舉發單號 │違規事實/違反法條 │裁決書/處分內容 │          │        │
│    │            │   （處罰條例）   │          │   （處罰條例）   │                │          │        │
├──┼──────┼─────────┼─────┼─────────┼────────┼─────┼────┤
│1   │110年4月14日│限速40公里，經測速│高市警交相│汽車駕駛人行車速度│被告110 年6 月17│本院卷（下│原處分一│
│    │15時50分/ 高│時速56公里，超速16│字第BDQ339│，超過規定之最高時│日裁字第82-BQD33│同）第32頁│        │
│    │雄市三民區民│公里/第40條       │857號     │速20公里以內/第40 │9857號/ 罰緩新臺│、第38頁  │        │
│    │族一路（南向│                  │          │條                │幣（下同）1,200 │          │        │
│    │北）        │                  │          │                  │元記違規點數1 點│          │        │
├──┼──────┼─────────┼─────┼─────────┼────────┼─────┼────┤
│2   │110年4月16日│限速40公里，經測速│高市警交相│汽車駕駛人行車速度│被告110 年6 月17│第34頁、第│原處分二│
│    │14時32分/ 高│時速56公里，超速16│字第BJD324│，超過規定之最高時│日裁字第82-BJD32│40頁      │        │
│    │雄市民族一路│公里/第40條       │027號     │速20公里以內/第40 │4027號/ 罰緩1,20│          │        │
│    │889號前     │                  │          │條                │0 元記違規點數1 │          │        │
│    │            │                  │          │                  │點              │          │        │
├──┼──────┼─────────┼─────┼─────────┼────────┼─────┼────┤
│3   │110年4月30日│限速40公里，經測速│高市警交相│汽車駕駛人行車速度│被告110年6月24日│第36頁、第│原處分三│
│    │12時46分/ 高│時速60公里，超速20│字第BZG259│，超過規定之最高時│裁字第82-BZG2598│42頁      │        │
│    │雄市仁武區鳳│公里/ 第40條      │800號     │速20公里以內/第40 │00號/罰鍰1,200元│          │        │
│    │仁路319號前 │                  │          │條                │記違規點數1點   │          │        │
└──┴──────┴─────────┴─────┴─────────┴────────┴─────┴────┘